臺灣臺北地方法院民事判決　　　　　　　　　　　　九十三年度訴字第二一一八號
　　原　　　告　乙○○
　　被　　　告　臺北市政府警察局交通警察大隊
　　代　理　人　甲○○
　　訴訟代理人　丙○○
右當事人間請求損害賠償事件，經本院於民國九十三年六月二十三日言詞辯論終結，
判決如左：
    主      文
原告之訴駁回。
訴訟費用由原告負擔。
    事實及理由
一、本件原告起訴主張：原告於民國八十七年八月十三日加入計程車第六合作社，迄
    於八十九年十二月五日退出，另加入輪祥交通有限公司（下稱輪祥公司）。原告
    於九十年十月五日至被告機關辦理營業登記證年度審驗時，始經被告人員口頭告
    知因原告違反道路交通管理處罰條例第三十六條第二項規定，已將原告之執業登
    記予以註銷。惟被告依道路交通管理處罰條例第三十六條第二項、第八條第二項
    及第八十七條規定，其於註銷原告之執業登記之前，應踐行給予原告陳述機會、
    處新台幣（下同）一千二百元罰鍰、寄送舉發違反道路交通管理事件通知單、待
    原告申訴及抗告、送達裁決書、註銷執業登記、原告申訴及抗告、法院駁回原告
    抗告之程序。但被告未經上開程序即直接將原告執業登記予以註銷，自屬違法，
    致原告循錯誤行政訴訟程序行使權利，受到時間、金錢及精神之損害，被告應依
    民法第一百八十四條規定賠償原告損害等情。爰求為命被告給付十萬元之判決。
    被告則以：原告於九十年十月五日至被告交通大隊辦理查驗手續，經被告服務中
    心櫃臺人員告知因原告未於八十九年十二月二十日前申報異動，因逾異動申報六
    個月期限而註銷原告執業登記，並當場給予原告陳述意見之機會。再道路交通安
    全處罰條例第三十六條第二項規定，僅需逾期六個月以上未辦理異動申報即可註
    銷其執業登記，毋庸先行舉發並課罰鍰。又原告之執業登記遭註銷後，已重新申
    請報考執業登記並參加講習合格，於九十年十一月六日重新領取編號００一一六
    八號執業登記，並未影響原告生計或對原告生任何損害等語，資為抗辯。而聲明
    求為原告之訴駁回。
二、原告主張其於八十七年八月十三日加入計程車第六合作社，迄於八十九年十二月
    五日退出，並加入輪祥公司。原告於九十年十月五日至被告機關辦理營業登記證
    年度審驗時，經被告告知因原告違反道路交通管理處罰條例第三十六條第二項規
    定，原告之執業登記已遭註銷之事實，有原告台北縣日昇計程運輸合作社交易資
    料明細乙份在卷可查（見本院卷第二三頁），並為被告所不爭，堪信為真實。至
    原告主張被告應負侵權行為損害賠償責任，則為被告所否認，並以前開情詞置辯
    。按因故意或過失，不法侵害他人之權利者，負損害賠償責任。故意以背於善良
    風俗之方法，加損害於他人者，亦同。違反保護他人之法律，致生損害於他人者
    ，負損害賠償責任，但能證明其行為無過失者，不在此限，民法第一百八十四條
    定有明文。上開民法侵權行為規定，顧名思義必須有侵害他人之行為；而所謂行
    為，係指受意思支配、有意識之人之活動，故其規範對象僅限於自然人，要求法
    人或關係人應負責時，尚須賴其他條文規定，不能逕請求其等負民法侵權行為損
    害賠償責任（七十一年二月十六日七十一年度第三次民事庭會議決議參照）。經
    查本件原告依民法第一百八十四條規定請求被告負侵權行為損害賠償責任。惟被
    告為台北市政府警察局交通警察大隊，係屬政府機關，不能為有意識之人之活動
    ，本件原告逕依民法第一百八十四條規定請求被告賠償損害，即有未合。
三、綜上所述，原告依民法第一百八十四條規定，請求被告賠償十萬元，洵屬無據，
    應予駁回。
四、兩造其餘主張陳述及所提之證據，經本院審酌後，認均不足以影響本判決之結果
    ，均毋庸再予論述，附此敘明。
五、據上論結，原告之訴為無理由，依民事訴訟法第七十八條，判決如主文。
中　　　華　　　民　　　國　　九十三　　年　　　七　　　月　　 十九 　　日
                                        民事第三庭  法  官    黃書苑
右正本係照原本作成。
如對本判決上訴，須於判決送達後廿日內向本院提出上訴狀。
中　　　華　　　民　　　國　　九十三　　年　　　七　　　月　　 十九 　　日
                                                    書記官    趙郁涵
